【裁判字號】    89,上易,2915
【裁判日期】    890428
【裁判案由】    詐欺
【裁判全文】
臺灣高等法院刑事判決                          八十九年度上易字第二九一五號
    上  訴  人  臺灣臺北地方法院檢察署檢察官
    被      告  乙○○
右上訴人，因被告詐欺案件，不服臺灣台北地方法院八十八年度易字第二○五七號，
中華民國八十九年四月二十八日第一審判決（起訴案號：臺灣台北地方法院檢察署八
十八年度偵字第一○○八八號、八十七年度偵字第二六一四四號）提起上訴，本院判
決如左：
    主      文
上訴駁回。
    理      由
一、本案經本院審理結果，認第一審判決被告乙○○無罪，經核並無違誤，應予維持
    ，並引用第一審判決書記載之理由。
二、公訴人上訴意旨，以被告乙○○擔任德崴建設股份有限公司負責人時期，明知該
    公司財務困難；且「麗水山莊」Ｂ區建照尚未核下，卻授意售屋小姐不擇手段誘
    騙告訴人交付新台幣八十六年萬元之定金，並書面約明如果民國八十七年九月三
    十日前未能取得建照，即原金退還，以取信於告訴人。則原審法院應查證民國八
    十七年六月二十八日，德崴公司向告訴人收取定金之時，該公司是否已經陷入財
    務困難之境，而非以德崴公司之前曾經投入多少資金於「麗水山莊」土地開發案
    ，或已非德崴公司負責人之林德隆，其個人帳戶有多少存款餘額為判斷之依據。
    如果德崴公司向告訴人收取定金之目的，顯為應付其財務上需款孔急之窘境，則
    本案即有積極證據足以證明被告之詐欺行為，原審諭知無罪為不當云云。
三、查麗水山莊工地位於台北市○○區○○路國華高爾夫球場旁，係經南國建設股份
    有限公司規劃開發，分區出售與各建商，被告所屬德崴公司購買之位置係在Ｂ區
    ，前開規劃之土地共有十區，其中Ｅ、Ｆ、Ｇ、Ｈ、Ｉ、Ｋ六區之建照已核發，
    尚有Ａ、Ｂ、Ｃ、Ｊ四區尚未領得建照，按當時該四區建照已拖延近二年，據委
    託之建築師研判告知二個月內核發建照應無問題，因之，於推出預售屋時，均已
    坦承告知建照尚未核發，尤以告訴人甲○○○係日本國籍，能否購買，尚有疑問
    ，因之在預約單備註欄載明：本戶建照下來再辦理簽約手續，若至八十七年九月
    三十日建照仍未核發，則訂金退還，若日本國籍不能購買，原訂金退還等情，有
    告訴人提出之預約單可資佐證，足證告訴人並無陷於錯誤交付財物情事，尤難認
    被告有何施詐之行為，即與詐欺罪之構成要件未合，至被告未能依約返還定金，
    乃屬民事債務不履行之範疇，應循民事程解決。再者，德崴公司負責人乙○○及
    同案被告林德隆係於八十五年九月廿五日以總價九億五千一百六十六萬元向南國
    建設股份有限公司之子公司新曜建設股份有限公司購入上開已規劃中之土地，經
    原審調閱其相關銀行往來帳戶於八十六年、八十七年間之存款餘額均有數千萬元
    ，其因取得建照、預售屋興建、銷售風險等評估錯誤，致財務週轉困難，自八十
    七年十一月十日起開始退票，八十七年十二月廿五日公告拒絕往來，此亦有台北
    國際商業銀行函附帳戶資料在卷可憑，德崴公司於八十七年六月與告訴人簽訂預
    約單收取定金時，財務狀況並無陷於非常困難情事，即難於其收取定金時，有為
    自己不法所有之意圖，公訴人未察徒以告訴人之請求遽提起上訴，難認有理由，
    應予駁回。
四、被告乙○○經合法傳喚，無正當理由不到庭，爰不待其陳述逕行判決，併此敘明
    。
據上論斷，應依刑事訴訟法第三百六十八條、第三百七十一條、第三百七十三條判決
如主文。
本案經檢察官覃正祥到庭執行職務。
中    華    民    國    八十九    年       十       月      三十一      日
                          臺灣高等法院刑事第二庭
                              審判長法  官  戴  章  甫
                                    法  官  林  銓  正
                                    法  官  黃  金  富
右正本證明與原本無異。
不得上訴。
                                    書記官  江  采  廷
中    華    民    國    八十九    年      十一      月        一        日


司法院資訊處製作；財團法人民間司法改革基金會備份。
